臺灣新竹地方法院民事判決  
111年度訴字第585號
原      告  徐家琪  




訴訟代理人  唐樺岳律師
            陳穎賢律師
被      告  范裕成  

            陳維萱  
上列當事人間請求損害賠償事件，本院於民國111年8月11日辯論
終結，判決如下：
    主  文
一、被告應連帶給付原告新臺幣貳拾伍萬元，及均自民國一百一
    十一年七月十三日起至清償日止，按年息百分之五計算之利
    息。
二、原告其餘之訴駁回。
三、訴訟費用由被告連帶負擔四分之一，餘由原告負擔。
四、本判決第一項得假執行，但被告如以新臺幣貳拾伍萬元為原
    告預供擔保後，得免為假執行。
五、原告其餘假執行之聲請駁回。
    事實及理由
一、原告主張：原告於民國108年7月29日與被告甲○○結婚，育有
    一名子女。詎被告甲○○自110年年底起行蹤可疑，經原告翻
    閱被告甲○○之手機，竟見手機相簿內存有將蘋果日報內某人
    手持棍棒毆打另一人臀部圖片內之人後製為被告二人頭像之
    不堪入目之圖片，另於通訊軟體中見被告二人對話親暱，且
    兩人不僅多次表明互相喜歡及討論未來方向，甚至有極為露
    骨、鹹濕之對話內容，顯已發生性行為，被告甲○○更亦自11
    0年年底起，多次於深夜前往被告乙○○位於新竹市○區○○路之
    住處，均各停留約2至3小時，兩人亦於111年2月28日凌晨12
    時13分相約至新竹市十八尖山公園，隔日111年3月1日凌晨1
    2時47分又相約於7-11超商苗栗縣田野門市，兩人互動親密
    ，顯已逾越一般男女結交普通朋友社交行為之範圍，已非一
    般婚姻信守誠實之配偶所能容忍，顯足以動搖原告與被告甲
    ○○婚姻關係所應協力保持信任、共同生活圓滿安全幸福之忠
    實目的，致原告與被告甲○○於111年4月21日協議離婚，被告
    二人之上開行為，顯已侵害原告之配偶權，並致原告所受之
    精神上痛苦程度至鉅，原告爰依民法第184條第1項、第195
    條第1、3項之規定，請求被告二人連帶賠償非財產上之損害
    新臺幣（下同）100萬元。並聲明：被告應連帶給付原告100
    萬元，及自起訴狀繕本送達翌日起至清償日止，按年息5%計
    算之利息；原告願供擔保，請准宣告假執行。
二、被告之答辯：
㈠、被告乙○○部分：伊與被告甲○○間僅係朋友關係，兩人一起外
    出也僅限於朋友出門騎車、超商喝飲料聊天而已，兩人間通
    訊軟體之對話內容亦僅係閒聊及玩笑話語，其與被告甲○○絕
    無發生親密關係，亦無不當交往等語置辯。並答辯聲明：原
    告之訴及假執行之聲請均駁回；如受不利判決，願供擔保請
    准宣告免為假執行。
㈡、被告甲○○部分：伊因生活壓力大，加上原告非常強勢，限制
    伊自由，無法與朋友聚餐，伊只能利用晚上下班後半夜與朋
    友外出。伊與被告乙○○外出及見面，僅係在路邊喝飲料聊天
    或騎車跑山，兩人間通訊軟體之對話內容亦僅係瞎聊抒發壓
    力而已，其與被告乙○○間絕無發生關係，亦無不當之交往。
    原告與伊離婚後生活過得很快樂，並無原告主張之精神受折
    磨等語置辯。並答辯聲明：原告之訴及假執行之聲請均駁回
    ；如受不利判決，願供擔保請准宣告免為假執行。
三、本院之判斷：
    經查，原告主張其與被告甲○○於108年7月29日結婚，育有一
    名子女，並已於111年4月21日協議離婚，有原告提出之戶口
    名簿影本在卷為憑（見本院卷第23頁），且為被告二人所不
    爭執，堪信為真實。原告另主張被告二人於110年至111年間
    ，有共同出遊、發生性行為及其他男女間不正當交往，侵害
    原告配偶權之行為等節，並提出原證2被告甲○○手機相簿內
    之相片、原證3被告二人之通訊軟體對話內容截圖、原證4被
    告甲○○之機車停放照片、原證5、6被告二人深夜出遊、見面
    之照片、原證7被告甲○○手機內之內建定位系爭資料之截圖
    、原證8原告與被告甲○○之對話錄音光碟及譯文、原證9、10
    被告二人之通訊軟體對話內容截圖影本等件為證（見本院卷
    第25-69頁），被告二人雖不否認上開照片及被告二人對話
    截圖內容之形式真正，惟否認渠等間有發生性關係及男女間
    不正當交往之情事，並以前詞置辯，故本件應審究者厥為：
    ㈠、被告2人是否有不正常之男女交往並發生性關係，而侵害
    原告配偶權之侵權行為？㈡、若原告得請求被告為侵害配偶
    權之精神賠償，則原告得請求之賠償數額為多少？茲分述如
    下。
㈠、被告2人是否有不正常之男女交往並發生性關係，而侵害原告
    配偶權之侵權行為？
１、按因故意或過失，不法侵害他人之權利者，負損害賠償責任
    ，故意以背於善良風俗之方法，加損害於他人者亦同；又不
    法侵害他人之身體、健康、名譽、自由、信用、隱私、貞操
    ，或不法侵害其他人格法益而情節重大者，被害人雖非財產
    上之損害，亦得請求賠償相當之金額；前2項規定，於不法
    侵害他人基於父、母、子、女或配偶關係之身分法益而情節
    重大者，準用之。民法第184條第1項、第195條第1項、第3
    項分別定有明文。又數人共同不法侵害他人之權利者，連帶
    負損害賠償責任，亦為民法第185條第1項所明定。又通姦足
    以破壞夫妻間之共同生活而非法之所許，此從公序良俗之觀
    點可得斷言，不問所侵害係何權利，對於配偶之他方應構成
    共同侵權行為。且婚姻係以夫妻之共同生活為其目的，配偶
    應互相協力保持其共同生活之圓滿安全及幸福，而夫妻互守
    誠實，係為確保其共同生活之圓滿安全及幸福之必要條件，
    故應解為配偶因婚姻契約而互負誠實之義務，配偶之一方行
    為不誠實，破壞共同生活之圓滿安全及幸福者，即為違反因
    婚姻契約之義務而侵害他方之權利（最高法院55年台上字第
    2053號判例參照）。是基於身分關係而生之配偶權，亦屬應
    受保護之權利，倘配偶之一方與第三者有不誠實包括性行為
    ，及其他逾越界線之男女交往等行為，該行為已足以破壞夫
    妻間共同生活之圓滿安全及幸福，且情節重大，該第三者與
    不誠實之配偶，即為共同侵害配偶權之共同侵權行為人，不
    因刑案通姦之除罪化而受到影響。
２、經查，被告二人雖否認其二人間有不正常交往及發生性行為
    之情形，惟參諸原告所提原證9、10被告二人間通訊軟體之
    對話內容，其中包括：「（被告乙○○）你是不是只是喜歡跟
    我愛愛還有我的奶。（被告甲○○）才不是咧、還有嘴。（被
    告乙○○）沒想到三個月不到熱戀期就過ㄌ、奶嘴還有愛愛、
    好誠實」、「（被告乙○○）以後你要找我愛愛我才要跟你愛
    愛、免得感覺你在交功課欸。（被告甲○○）我哪有。」、「
    （被告乙○○）等到你雞雞癢我一定拒絕你。幹。好啊。（被
    告甲○○）我會硬上你、頂爆你、戳爆你。（被告乙○○）戳你
    的飛機杯吧。（被告甲○○）你啊、你就是我的飛機杯、我是
    你的小怪獸」、「（被告甲○○）我們之間只有肉體嗎。（被
    告乙○○）對只有肉體。（被告甲○○）我是你的肉便器嗎?（
    被告乙○○）我也想當男生，可以徒手」、「（被告甲○○）愛
    愛、想不想被督醒。（被告乙○○）想」、「（被告乙○○）很
    多欸夢到在玩美娜又夢到跟你愛愛。（被告甲○○）整天想跟
    我愛愛…每天都想跟我愛愛耶。」、「（被告乙○○）喜歡一
    起睡覺。（被告甲○○）以後可以跟我睡同一張床」、「（被
    告乙○○）我一直有點在意，今天幫你尻尻的時候、我覺得就
    是要真的很舒服、這樣感覺不太好。（被告甲○○）不會啊、
    還是舒服台灣的」、「（被告乙○○）那以後就不能溜進去愛
    愛。（被告甲○○）對」、「（被告甲○○）不然去偷打砲感覺
    很刺激。（被告乙○○）還是可以去附近找地方。」等語（見
    本院卷第49-63頁、第67-69頁），而衡諸上開被告二人間之
    對話，提及「愛愛」、「硬上」、「頂爆」、「戳爆」、肉
    體」等詞，於通常用語均係指為性行為之意，且被告二人間
    對於一方為上開言論，另一方均不加以否認，該等對話亦多
    涉有男女間性器官、性愛、在性事上之表現及討論為性行為
    之處所等，而被告乙○○亦表示被告二人間只有肉體關係等情
    ，再參以:被告甲○○曾多次至被告乙○○之房間內共處一室達
    多時之情形，此亦有原證7被告甲○○手機內之內建定位系爭
    資料截圖、原證8原告與被告甲○○之對話錄音光碟及譯文在
    卷可參（見本院卷第39-43頁），且經核在被告甲○○與原告
    之對話中，被告甲○○亦不否認其有多次至被告乙○○家中，並
    曾坐在被告乙○○床邊與其共處等情（見本院卷第43頁），準
    此，依上開之事證，足見被告二人間之交往，顯已有逾越一
    般朋友往來分際，且已發生過性行為之情，應可認定。被告
    二人雖辯稱其等間上開通訊軟體之對話，僅係閒聊、玩笑話
    語云云，惟由前揭被告二人對話，其中：「（被告乙○○）你
    是不是只是喜歡跟我愛愛還有我的奶。（被告甲○○）才不是
    咧、還有嘴。」、「（被告乙○○）我一直有點在意，今天幫
    你尻尻的時候、我覺得就是要真的很舒服、這樣感覺不太好
    。（被告甲○○）不會啊、還是舒服台灣的」等語觀之，提及
    為性行為之時間及對性行為後之感受等細節，顯非單純抒發
    壓力或玩笑話語而已。是被告二人辯稱其等二人間之前揭對
    話僅係閒聊、玩笑話語云云，顯係昧於上開對話內容事實之
    牽強卸責之詞，不足採信。從而，足認被告二人於原告與被
    告甲○○婚姻關係存續期間內，於110年至111年間，所為之不
    當男女交往甚至為性行為，已共同侵害原告基於配偶關係，
    對於婚姻共同生活應享有圓滿安全及幸福之人格身分法益，
    且情節重大，原告精神上當受有相當之痛苦，被告二人業已
    對原告構成共同侵權行為，則原告依民法共同侵權行為損害
    賠償規定，請求被告對其連帶負非財產上之損害賠償責任，
    自屬有據。
㈡、若原告得請求被告二人為侵害配偶權之精神賠償，則原告得
    請求之賠償數額為多少？
１、按不法侵害他人之人格權，被害人受有非財產上損害，請求
    加害人賠償相當金額之慰撫金時，法院對於慰撫金之量定，
    應斟酌實際加害情形、所造成之影響、被害人痛苦之程度、
    及忍受能力等個別情事，客觀判斷之。又所謂「相當之金額
    」，應以實際加害情形與其名譽影響是否重大，及被害者之
    身分地位與加害人經濟狀況等關係定之；又慰藉金之賠償須
    以人格權遭遇侵害，使精神上受有痛苦為必要，其核給之標
    準固與財產上損害之計算不同，然非不可斟酌雙方身分資力
    與加害程度，及其他各種情形核定相當之數額（最高法院47
    年台上字第1221號、51年台上字第223號判例意旨參照）。
２、查，被告乙○○明知被告甲○○有配偶，被告甲○○明知自己為有
    婦之夫，兩人間仍為逾越正常朋友之男女關係交往，二人間
    並發生性行為，已如前述，且從原告所提之本件事證，亦可
    看出被告二人之所為，確已導致原告與被告甲○○間婚姻關係
    之生變及破裂，其間具有相當之關係，原告在精神上自受有
    相當之痛苦。本院審酌原告為高中肄業，兼職課後才藝老師
    ，月薪約為11,000至13,000元，110年度之報稅所得給付總
    額為0元，名下財產資料共1筆，財產總額為0元；被告乙○○
    為高中肄業，於藥廠任職，月薪25,000元，110年度之報稅
    所得給付總額為27,126元，名下無財產；被告甲○○為大學肄
    業，擔任停車場管理工作，月薪30,000元，110年度之報稅
    所得給付總額為0元，名下無財產等情，業據本院依職權查
    得之兩造稅務電子閘門財產所得調件明細表在卷可稽（見本
    院卷第91-96頁），且經兩造陳明在卷（見本院卷第123頁）
    。復參酌原告與被告甲○○於108年間結婚，婚後育有一名子
    女，被告二人之侵權行為之期間、態樣，對原告造成精神上
    痛苦之程度，暨被告二人行為後之態度等一切情狀，認原告
    請求被告二人連帶給付非財產上之損害100萬元，尚屬過高
    ，應以減為25萬元為適當，逾此部分之請求，則無從准許。
㈢、綜上所述，原告基於侵權行為之法律關係，訴請被告二人連
    帶賠償精神慰撫金25萬元，及均自起訴狀繕本送達翌日即11
    1年7月13日起至清償日止，按年息5%計算之利息，為有理由
    ，應予准許，逾此部分之請求，為無理由，應予駁回。
㈣、本判決就原告勝訴部分，所命被告給付之金額未逾50萬元，
    依民事訴訟法第389條第1項第5款之規定，應依職權宣告假
    執行，原告陳明願供擔保聲請宣告假執行，尚無必要，至被
    告二人均陳明願供擔保請准宣告免為假執行，核無不合，爰
    酌定相當之擔保金額准許之。至原告敗訴部分，其假執行之
    聲請則失所附麗，應併予駁回。
㈤、本件事證已臻明確，兩造其餘攻擊防禦方法及所提證據，經
    審酌後認與判決之結果不生影響，爰不一一論列，併此敘明
    。
四、訴訟費用負擔之依據：民事訴訟法第79條、第85條第2項。
中　　華　　民　　國　　111 　年　　9 　　月　　14　　日
                  民事第二庭　　　法　官　鄭政宗
以上正本係照原本作成。
如對本判決上訴，須於判決送達後20日內向本院提出上訴狀。如
委任律師提起上訴者，應一併繳納上訴審裁判費。
中　　華　　民　　國　　111 　年　　9 　　月　　16　　日
                                　書記官　黃志微